【裁判字號】    94,上訴,2636
【裁判日期】    950816
【裁判案由】    強盜等
【裁判全文】
臺灣高等法院臺中分院刑事判決        94年度上訴字第2636號
上  訴  人
即  被  告  子○○
                    另案在臺灣臺中監獄苗栗分監執行中
            丑○○
上 列二 人
共      同
指定辯護人  本院公設辯護人  辛○○
上列上訴人等因強盜等案件，不服臺灣苗栗地方法院九十四年度
訴字第四二一號中華民國九十四年十一月十六日第一審判決（起
訴案號：臺灣苗栗地方法院檢察署九十四年度偵字第二三二三、
二七○六、二七六一號），提起上訴，本院判決如下：
    主  文
原判決撤銷。
子○○連續攜帶兇器竊盜，處有期徒刑捌月，扣案之機車鑰匙壹
支沒收；又共同連續意圖為自己不法之所有，而搶奪他人之動產
，處有期徒刑壹年捌月；又共同連續意圖為自己不法之所有，以
強暴至使不能抗拒，而取他人之物，處有期徒刑陸年拾月。應執
行有期徒刑捌年捌月，扣案之機車鑰匙壹支沒收。
丑○○共同連續意圖為自己不法之所有，而搶奪他人之動產，累
犯，處有期徒刑壹年陸月；又共同連續意圖為自己不法之所有，
以強暴至使不能抗拒，而取他人之物，累犯，處有期徒刑陸年捌
月。應執行有期徒刑捌年。
    事  實
一、子○○曾於民國（下同）九十三年間，因犯施用第一級毒品
    罪及施用第二級毒品罪，經臺灣新竹地方法院分別判處有期
    徒刑八月、三月，並定其應執行刑為有期徒刑十月確定；後
    於九十四年間，又因另犯偽造文書罪，經臺灣苗栗地方法院
    判處有期有期徒刑三月確定；後於九十四年十一月二日入監
    接續執行，目前正在服刑中。另丑○○曾於九十一年間，因
    犯施用毒品罪，經臺灣苗栗地方法院判處有期徒刑六月確定
    ；又於九十二年間，因妨害兵役案件，經臺灣苗栗地方法院
    判處有期徒刑二月確定。丑○○所犯上開二罪被判處之有期
    徒刑，因合於刑法數罪併罰規定，後經臺灣苗栗地方法院裁
    定其應執行刑為有期徒刑七月確定，並於九十四年一月二十
    四日縮短刑期執行完畢。
二、子○○為竊車供己騎乘代步，及為避免所騎乘之機車被人認
    出為贓車，乃意圖為自己不法之所有，並基於概括之犯意，
    連續於下列時、地，為下列之犯罪行為，即：
（一）子○○於九十三年七月間某日，在新竹縣竹北市○○里○○路八三九巷十五弄十六號丙○○之住處附近，以自備之
      鑰匙一支啟動機車，竊取丙○○所有車牌號碼為ＨＳＺ－
      ６６６號之重機車一部得手，並供己騎乘使用（後來子○○即將該機車之車牌隨意丟棄於附近垃圾車內，再將後述
      竊自徐明忠之ＨＩＱ－１１２號車牌懸掛於上開機車）。
（二）子○○又於九十三年八月十七日下午六時許，在新竹縣竹
      北市○○里○○路八三九巷附近，以自備客觀上足供兇器
      使用之十號扳手（未扣案），鬆啟徐明忠所有固定ＨＩＱ
      －１１２號重型機車車牌之螺絲，後再竊取徐明忠所有之
      ＨＩＱ－１１２號車牌一面得逞（後來即將上開車牌懸掛
      於竊自丙○○之機車上）。
（三）子○○再於九十四年二月十日凌晨二時三十分許，在新竹
      市香山區○○○路與東華路口附近，利用其所有之扣案鑰
      匙一支，竊取卯○○所有車牌號碼為ＨＳＫ－２２９號之
      三陽廠牌一二四西西重型機車一部得手，並供己騎乘使用
      。
三、子○○染有施用毒品惡習，因缺錢購買毒品或缺錢花用，乃
    於下列時、地，或單獨一人，或找來亦缺錢花用之丑○○並
    與丑○○基於共同意圖為自己不法所有之犯意聯絡，二人並
    均有概括犯意，而連續於下列時、地，為下列之搶奪他人財
    物（動產）之犯行。其中，子○○在行搶壬○○之財物時，
    可預見其行搶之手段將可能會致壬○○因機車不穩而倒地受
    傷，仍基於普通傷害之不確定故意，而實施搶奪壬○○之財
    物之犯行，其等此部分之犯罪情形如下：
（一）子○○於九十四年二月四日晚上十時三十分許，在苗栗縣
      竹南鎮○○路地○道附近，騎乘車號ＨＳＺ－６６６號重
      型機車（懸掛ＨＩＱ－１１２號之車牌）並戴全罩式安全
      帽及口罩，從壬○○所騎乘車牌號碼為ＩＩＥ－３９７號
      輕型機車之左側逼近，趁壬○○不備，即出手搶奪壬○○
      吊掛於機車左側把手之手提包一只，內有證件、信用卡、
      存摺、印章，新台幣（下同）二萬五千元，得手後逃逸。
      惟於下手搶奪之時，導致壬○○騎乘之機車重心不穩，人
      、車因此倒地，使壬○○受有左腿脛骨平臺骨折並手術後
      關節僵硬之傷害。
（二）子○○於九十四年三月十六日晚上十一時許，在苗栗縣竹
      南鎮市，騎乘車號ＨＳＺ－６６６號重型機車（懸掛
      ＨＩＱ－１１２號之車牌）並戴全罩式全帽及口罩，自左
      側逼近庚○○所騎乘之機車，庚○○乃被迫靠右行駛，適
      前方有停放車輛，庚○○緊急剎車而自行跌倒，子○○遂
      趁庚○○不備之際，下手搶奪庚○○置於機車踏板上之大
      型包包一只，內有化妝包一只、身分證一張、健保卡一張
      、中華商銀金融卡一張、數位相機一台、錄音筆一支、Ｍ
      Ｐ３隨身碟一台、記事簿一本、現金一百元、化妝盒五盒
      、唇膏一條、唇筆一支、購物卡六張等財物，得手後逃逸
      。
（三）子○○、丑○○二人於九十四年三月下旬某日晚上十一時
      許，在苗栗縣頭份鎮○○路玉山體育用品社前，由子○○
      戴全罩式安全帽及口罩，騎乘車號ＨＳＺ－６６６號重型
      機車（懸掛ＨＩＱ－１１２號之車牌），後座搭戴頭戴全
      罩式安全帽之丑○○，先由子○○自左後方逼近張琬亭所
      騎乘車號為ＢＪ５－３２６號之重型機車，再由後座丑○○乘張琬亭不備之際，徒手搶奪張琬亭掛在機車前方之咖
      啡色手提包一只，內有皮夾一只、證件夾一只、零錢包一
      個、手機電池一個、粉餅一盒、護唇膏一條、皇冠租書城
      租書卡一張、補給站進口精品百貨會員卡一張、及現金一
      千餘元等財物，得手後逃逸。
（四）子○○、丑○○二人於九十四年三月二十四日下午一時二
      十五分許，在苗栗縣頭份鎮○○路一○三二號前，由子○○上身著深色外套，下身著牛仔長褲，頭戴深色全罩式安
      全帽騎乘車號ＨＳＺ－６６６號重型機車（懸掛ＨＩＱ－
      １１２號之車牌），後座搭戴同樣裝扮之丑○○，先由子
      ○○騎近被害人戊○○所騎乘車號為ＺＺＬ－９９１號之
      輕型機車，再由後座之丑○○乘戊○○不備之際，自左側
      搶奪戊○○吊掛於機車前腳踏墊掛勾上之豹皮色皮包一只
      ，內有學生證一張、健保卡一張、英文課本一本、粉紅色
      證件夾一個、ＣＡＳＩＯ計算機一台、鉛筆盒一個、銀行
      （台銀、台企、竹企銀行）提款卡共三張、ＮＯＫＩＡ手
      機一支（序號00－0000000000000，門號
      0000－000000號）、及現金約四、五百元等財
      物，得手後逃逸。
（五）子○○、丑○○二人於九十四年三月二十六日下午一時許
      ，在苗栗縣頭份鎮○○路與日新街口，子○○著深色外套
      ，頭戴深色全罩式安全帽騎乘車號ＨＳＺ－６６６號重型
      機車（懸掛ＨＩＱ－１１２號之車牌），後座搭載同樣裝
      扮之被告丑○○，由子○○騎機車靠近被害人寅○○機車
      右側，再由坐在後座之丑○○乘寅○○不備之際，下手搶
      奪寅○○放置於機車腳踏墊上之暗咖啡色花格子皮包一只
      ，內有身分證一張、印章一枚、健保卡一張、金戒指二只
      （價值約一萬元）、金元寶一個（價值約七千元）、翡翠
      鑽戒一只（價值約二萬元）、金錶一只（價值約二萬元）
      、現金六萬五千元、土地銀行現金卡一張、大眾銀行現金
      卡一張、中華商銀現金卡、信用卡各一張、萬泰銀行現金
      卡、信用卡各一張、台新銀行現金卡一張、郵局金融卡一
      張等財物，得手後逃逸。
（六）子○○於九十四年五月十三日晚上八時許，在新竹市○○
      路崧嶺橋上，騎乘上開向卯○○所竊得但未懸掛車牌之重
      型機車（車殼已換成白色）並頭戴黑色全罩式安全帽，自
      左後側接近並擦撞己○○騎乘之機車，趁己○○機車傾斜
      未倒，不及防備之際，搶奪己○○置於機車踏板上之咖啡
      色手提包一只，內有銀色與紅色零錢包各一個、健保ＩＣ
      卡一張、郵局、慶豐銀行、台灣企銀金融卡各一張、Ｍｏ
      ｔｏｒｏｌａ手機一支、及現金二千元等財物，得手後逃
      逸。
（七）子○○復於九十四年六月一日晚上十時許，在新竹縣竹北
      市○○○路五十號竹北市公所前，騎乘上開向卯○○所竊
      得但未懸掛車牌之重型機車（車殼已換成白色）並頭戴黑
      色全罩式安全帽，自後方駛近劉姝良騎乘之腳踏車，並趁
      劉姝良不及防備之際，下手搶奪劉姝良置於腳踏車前置物
      籃內之ＮＯＫＩＡ、Ｍｏｔｏｒｏｌａ廠牌手機各一支、
      及台灣大哥大ＳＩＭ卡一張（卡號：0000－0000
      0000號，門號：0000－000000號）等財物
      ，得手後逃逸。
四、子○○另又與丑○○基於共同意圖為自己不法所有之犯意聯
    絡，或由子○○單獨一人意圖為自己不法所有，並均有概括
    犯意，而於下列時、地，以下列之強暴手段，致使被害人不
    能抗拒，而共同或由子○○單獨一人實施下列之強盜犯行，
    其等此部分之犯罪情形如下：
（一）子○○、丑○○二人於九十三年三月四日凌晨零時四十四
      分許，在新竹市○○路○段天仁茗茶店附近，由子○○騎
      乘車號ＨＳＺ－６６６號重型機車（懸掛ＨＩＱ－１１２
      號之車牌）頭戴全罩式安全帽及口罩，後座搭載丑○○，
      先由其中一人腳踹乙○○所騎乘之輕型機車，致使乙○○
      人車倒地後，二人又下車欲強取乙○○側揹之女用長皮夾
      ，但因發現乙○○想要起身，竟基於傷害之犯意聯絡，推
      由其中一人腳踩（踹）乙○○多次，致使乙○○無法抗拒
      ，再由另一人下手強將乙○○之女用長皮夾一只（內有信
      用卡一張、Ｍｏｔｏｒｏｌａ廠牌手機一支、現金一百多
      元、太平洋ＳＯＧＯ集利卡一張、大遠百會員卡一張、傑
      克超剪派ＶＩＰ超值卡一張）強行取走，並使乙○○受有
      臉部擦傷、胸部擦傷及挫傷、右上腿部擦傷、雙下腿部擦
      傷等普通傷害。
（二）子○○、丑○○二人又於九十四年三月四日下午一時許，
      在苗栗縣頭份鎮○○里○○街十二號前，由子○○著黑色
      夾克，頭戴黑色全罩式安全帽騎乘車號ＨＳＺ－６６６號
      重型機車（懸掛ＨＩＱ－１１２號之車牌），後座搭戴身
      著白色夾克，頭戴灰色全罩式安全帽之丑○○，由丑○○
      腳踹甲○○所騎乘車號ＲＫ７－０１３號之輕型機車左後
      側，致甲○○人車倒地，其身體亦因被機車壓住而不能抗
      拒（甲○○因此手掌及膝蓋受傷部分，未據其提出傷害告
      訴），再由坐在後座之丑○○強行取走甲○○置於機車踏
      板上之黑色手提式皮包一個（內有身分證一張、健保ＩＣ
      卡一張、第一銀行存摺簿一本、金融卡一張、公司章一枚
      、竹南信用合作社存摺簿一本、台北郵局存摺簿一本、金
      融卡一張、聯邦銀行信用卡一張、富邦銀行信用卡一張、
      荷蘭銀行信用卡一張、華南銀行存摺簿一本、金融卡一張
      、中央銀行存摺簿一本、金融卡一張、新竹國際商銀存摺
      簿一本、金融卡一張、行動電話一支【序號：00000
      0000000000，門號：0000－000000
      號】、現金二萬多元、特力廣場出入證一張、大潤發會員
      卡一張、Ｔ．ＢＯＸ  ＶＩＰ卡一張、燦坤會員卡一張、
      太平洋ＳＯＧＯ集利卡一張、集順生活館貴賓卡一張、快
      樂購聯合集點卡一張、吸油面紙一包、日正食品竹苗總經
      銷名片七張等財物），得手後相偕逃逸。
（三）子○○另於九十四年三月二十四日晚上十一時五十五分許
      ，在苗栗縣頭份鎮○○里○○路東興橋頭附近，身著黑色
      外套並頭戴深色安全帽，騎乘車號ＨＳＺ－６６６號重型
      機車（懸掛ＨＩＱ－１１２號之車牌）腳踹癸○○所騎乘
      之輕型機車左側，致使癸○○人、車倒地，並因身體被機
      車壓住而不能抗拒，子○○即下手強取癸○○放置在機車
      腳踏板上之紅色皮包一只（內有身分證一張、學生證一張
      、健保卡一張、土地銀行存摺簿一本、台新銀行、誠泰銀
      行、國泰銀行信用卡共三張、彭瑞雄殘障手冊一本、現金
      八千元、小型化妝包一個、資生堂口紅一條、護唇膏一條
      、捷元隨身碟（２５６Ｍ）一個）得手，並使癸○○受有
      雙膝、雙肘多處挫傷併瘀血、上唇挫傷併瘀血、顏面紅腫
      併牙齒崩裂等普通傷害。
五、後因被害人甲○○報案後，苗栗縣警察局頭份分局警員依據
    被害人甲○○被強行取走之行動電話手機序號與通聯紀錄，
    查出上開行動電話手機在九十四年四月間，曾被插上子○○
    及其兄楊松樺所申辦之行動電話ＳＩＭ卡使用，乃依據臺灣
    苗栗地方法院法官核發之搜索票於九十四年四月二十九日至
    楊松樺在苗栗縣竹南鎮○○里○○路二四號之住處（子○○
    亦同住該處）實施搜索，並查獲子○○所行竊之車號ＨＳＺ
    －６６６號重型機車（懸掛ＨＩＱ－１１２號之車牌）、及
    子○○因上開搶奪、強盜犯行所取得之部分贓物，經楊松樺
    供述上開物品係在子○○之房間被警查獲，警方已認定子○○涉有上開犯嫌，並於九十四年六月二十三日晚上十時許，
    在同址拘獲子○○，經子○○供述丑○○亦有參與犯罪，乃
    又於九十四年七月十二日下午四時許，依據臺灣苗栗地方法
    院核發之搜索票在苗栗縣竹南鎮○○里○○街一八五號四樓
    實施搜索而起獲丑○○參與上開搶奪、強盜犯行所取得之部
    分贓物，並當場逮捕丑○○。
六、案經被害人壬○○、乙○○、癸○○訴由苗栗縣警察局頭份
    分局報由臺灣苗栗地方法院檢察署檢察官，及由臺灣新竹地
    方法院檢察署呈請臺灣高等法院檢察署檢察官令轉臺灣臺灣
    苗栗地方法院檢察署檢察官偵查後起訴。
    理  由
一、本案上訴人即被告子○○（以下簡稱為被告子○○）確有於
    上開時、地，各以上開方法，先後竊取被害人丙○○所有車
    牌號碼為ＨＳＺ－６６６號之重型機車一部、被害人徐明忠
    所有之ＨＩＱ－１１２號機車車牌一面、及被害人卯○○所
    有車牌號碼為ＨＳＫ－２２９號之重型機車一部等犯罪事實
    ，除據被害人丙○○、徐明忠、卯○○於警訊指訴（上開警
    訊指訴之證據能力為被告子○○所是認，本院審酌各該言詞
    陳述作成時之情況，認為適當，爰採為證據）甚詳，且經被
    告子○○分別於警、偵訊中，及於原審法院及本院審理時，
    均坦白承認外，並有搜索票、搜索扣押筆錄、扣押物品目錄
    、拍攝車號ＨＳＺ－６６６號重型機車（懸掛ＨＩＱ－１１
    ２號之車牌）之照片八張（以上分見二三二三號偵卷六二至
    六九頁、九六至九九頁）、被害人徐明忠領回車牌之贓物認
    領保管單（二七○六偵卷三七頁）、被害人卯○○所有車牌
    號碼ＨＳＫ－２２９號之機車行照影本、新竹市警察局車輛
    協尋電腦輸入單、被害人卯○○領回機車之贓物認領保管單
    （以上分見三一九五號偵卷第二五、二六、二八頁）、拍攝
    ＨＳＫ－２２９號機車行竊地點與上開機車及扣案鑰匙之照
    片四張（見三一九五號偵卷第四三至四五頁）附卷可稽，及
    有被告所有並供行竊機車所用之鑰匙一支扣案可憑。足證被
    告子○○此部分之自白與事實相符，足以採信。事證明確，
    被告子○○此部分之竊盜犯行堪以認定。
二、又本案被告子○○對於伊確有於上開時、地，以上開手法，
    或單獨一人、或與丑○○共同，先後搶奪告訴人壬○○上開
    財物並使告訴人壬○○受有上開傷害、及先後搶奪被害人庚○○、張琬亭、戊○○、寅○○、己○○、劉姝良等人上開
    財物得逞之犯罪事實，已據被告子○○分別於警、偵訊中，
    及於原審法院及本院審理時，均坦白承認。本案上訴人即被
    告丑○○（以下簡稱為被告丑○○）於偵、審中，亦坦承伊
    確有與被告子○○共同於上開時、地，共同以上開手法，先
    後搶奪被害人張琬亭、戊○○、寅○○等人上開財物得逞。
    就被告子○○、丑○○此部分犯罪事實，並據被害人壬○○
    、寅○○、己○○於警、偵訊中，及經被害人庚○○、張琬
    亭、戊○○、劉姝良等人於警訊中指述（訴）明確（上開被
    害人於警訊指訴之證據能力為被告子○○、丑○○所是認，
    本院審酌各該言詞陳述作成時之情況，認為適當，爰採為證
    據；另被害人壬○○、寅○○、己○○於偵訊中之指證，其
    證據能力亦為被告子○○、丑○○所是認，且無顯有不可信
    之情況，本院爰亦採為證據）甚詳，且分別有被害人壬○○
    之報案三聯單、為恭紀念醫院診斷證明書各一件（見二七○
    六號偵卷第四一、一○四頁）、犯案及贓物棄置地點照片二
    張（二七○六號偵卷第八三、八四頁）、被害人庚○○認領
    被搶財物之贓物認領保管單、犯案及部分贓物棄置地點照片
    （二七○六號偵卷第五八、八四、八五頁）、被害人張琬亭
    認領被搶財物之贓物認領保管單、犯案及部分贓物棄置地點
    照片（二七○六號偵卷第六四、八五、八六頁）、被害人戊○○遭搶地點照片二張（二三二三偵卷九二頁）、被害人寅
    ○○遭搶地點照片二張（二三二三偵卷九四頁）、被害人己○○認領被搶財物之贓物認領保管單、犯案及部分贓物棄置
    地點照片八張（三一九五號偵卷二七、三九至四二頁）、被
    害人劉姝良認領被搶財物之贓物認領保管單、台灣大哥大門
    號：0000000000基本資料查詢單各一件（三一九
    五號偵卷第六八、七○頁）、被搶手機與遭搶地點之照片共
    八張（三一九五號偵卷第三五至三八頁）附卷可稽，並有搜
    索票、搜索扣押筆錄、扣押物品目錄、及拍攝被告二人行搶
    騎用機車與贓物之照片多張附卷可憑。足證被告子○○、丑
    ○○此部分之自白與事實相符，足以採信。又本案被告子○○騎乘機車下手搶奪被害人壬○○吊掛於機車左側把手之手
    提包等財物，其應可預見其行搶之手段將可能會致被害人壬○○因機車不穩而倒地受傷，詎仍以上開手法下手搶奪被害
    人壬○○之上開財物，其於行為時，主觀上具有普通傷害之
    不確定故意，甚為明顯。事證明確，被告子○○、丑○○此
    部分之搶奪犯行及被告子○○此部分之傷害犯行，均堪以認
    定。
三、另就被告子○○、丑○○於上開時、地，共同或由被告子○○單獨一人以上開手法強取被害人乙○○、甲○○、癸○○
    之上開財物部分，被告二人均僅承認伊等二人有共同或個別
    乘被害人乙○○、甲○○、癸○○三人不備之際，對被害人
    乙○○、甲○○、癸○○三人搶奪上開財物，但均否認有對
    被害人乙○○、甲○○、癸○○三人施加強暴手段致使其等
    不能抗拒，再共同或個別強取其等三人之財物之情形，並均
    辯稱：伊等均係騎乘機車，在被害人乙○○、甲○○、癸○○三人不及防備之情形下，共同或個別取其財物，被害人乙○○、甲○○、癸○○所騎乘之機車縱有倒地，亦係被伊等
    所騎乘之機車不小心碰到，或係因為被丑○○之腳不小心碰
    到所致，伊等並未共同或個別騎乘機車故意碰撞或故意腳踹
    被害人乙○○、甲○○、癸○○所騎乘之機車，而對上開被
    害人施加強暴手段，被害人乙○○、甲○○、癸○○三人亦
    未因此而不能抗拒，伊等此部分共同或個別所犯，亦僅該當
    於搶奪罪，不應論科強盜罪責等語。然查：
（一）本案被害人乙○○就其遭被告二人強取財物之經過，雖於
      警訊指訴：「我因為於九十四年三月七日零時四十四分許
      ，在新竹市○○路○段附近遭人搶奪，本日因為警方人員
      查獲嫌疑人丑○○持有我遭搶之失物（詳如贓物認領保管
      單），所以至頭份分局刑事組製作詢問筆錄」、「我當時
      被搶現金一百多元、摩托羅拉手機一支、信用卡、長皮夾
      一只等物品」、「我當時是騎用輕機車車號我忘記了，子
      ○○騎用ＨＩＱ－１１２號重機車從我左側衝撞我倒地後
      搶走我的財物，我當時臉頰、胸口、臀部手臂都有受傷」
      等情（見二七○六號偵卷第四二、四三頁），但於檢察官
      偵訊時，已具結證述：「發生時間應該是三月四日凌晨，
      不是三月七日，之前警詢筆錄有誤。我當時下班騎摩托車
      回家行駛在新竹市○○路，一剛開始他們二人就跟我跟很
      近，我覺得很奇怪，就加速超越他們，後來他們又追上來
      ，又大聲不知道喊什麼，我就往後看，後來其中一人就用
      腳踹我的車，我整個人倒地，他們又下車，我想要站起來
      ，他們又踹我好幾腳，因為我皮包是側背，而且又外加皮
      外套，我感覺他們應該有拿刀，把皮包的帶子割斷後，才
      把皮包拿走。但我沒有看到刀子，而我的下巴有被劃到，
      不過不確定是不是刀子。這個過程當中，我有跟他們發生
      拉扯，但是最後皮包還是被他們搶走」等語（見二七○六
      號偵卷第一○二頁）。復經本院傳喚並經被告詰問，被害
      人乙○○再以證人之身分，具結證述：「（偵訊時所言）
      正確，都對」、「我倒地最少二、三分鐘以上，皮夾才被
      拿走」、「他們一個人踩著我，一個人搶我，那個時候我
      沒有辦法抵抗，他們二人同時來，兩個人壓著我在地上，
      所以我沒辦法抵抗」、「他們可能是要押我，我當時要爬
      起來，他們就用腳踹我，是為了要壓制我，才用腳抵住我
      ，不讓我起來」、「（他們用腳踹我何處）我記不起來，
      有用腳壓我，所以我才說有踹」等情明確（見本院卷宗第
      九八、九九頁）。依據本案被害人乙○○之指證，就其指
      稱被告二人之中有人拿刀部分，雖因被害人乙○○本身亦
      無法確認，且此物亦未經扣案，復無明確佐證，故本院尚
      無從依據被害人乙○○之推測，而認定被告二人之中，有
      人攜帶刀械等兇器而對被害人乙○○實施強盜之犯行；惟
      本案被害人乙○○於上開案發時間，係因騎乘輕型機車先
      遭被告二人其中之一人腳踹機車，因而人車倒地之後，被
      告二人即又下車且由一人腳踩（踹）被害人乙○○多次，
      致使被害人乙○○無法抗拒，再由另外一人下手強將被害
      人乙○○之上開財物強行取走，其語意甚明。本院審酌被
      害人乙○○確因此受有臉部擦傷、胸部擦傷及挫傷、右上
      腿部擦傷、雙下腿部擦傷等普通傷害，有「為恭紀念醫院
      」所出具之診斷證明書一紙在卷可稽（二七○六號偵卷四
      六頁）乙情，認被害人乙○○之上開指證信而有徵，應屬
      真實可信。
（二）又本案被害人甲○○就其遭受被告二人強取財物之經過，
      係於警訊分別指述：「（我）於九十四年三月四日中午十
      三時許，在頭份鎮○○里○○街十二號前遭人行搶」、「
      我當時騎ＲＫ７－０１３號輕機車從中華路與自強路口往
      頭份加油站右側小巷口（中華路一二三一巷）由東往西行
      騎乘機車往回家路上，皮包當時是放在機車前腳踏墊上，
      車行經四維街十二號前時，突然有一男子騎機車頭戴全罩
      式黑色安全帽、身穿黑色夾克，後座載一男子戴全罩式灰
      色安全帽、身穿白色夾克，從我左側經過並且撞倒在地後
      ，順勢由後座男子動手搶走皮包」、「搶嫌有二位，歹徒
      身材略瘦、高約一七○公分、年籍資料不詳、頭戴全罩式
      黑色安全帽、身穿黑色夾克，後座載一男子戴全罩式灰色
      安全帽、身穿白色夾克，機車是重機車，廠牌及顏色沒有
      看到，因為我當時很緊張，沒有注意查看」、「我被搶走
      黑色手提式皮包一個，內有身分證、健保ＩＣ卡、第一銀
      行存摺、印章、公司章、金融卡，竹南信用合作社存摺、
      台北郵局存摺、金融卡，聯邦銀行、富邦銀行、荷蘭銀行
      信用卡各一張，華南銀行存摺簿、金融卡，台北中央銀行
      摺簿、金融卡，新竹國際商銀摺簿、金融卡，及行動電話
      （0000－000000）一支，現金新台幣壹萬多元
      ，我右手掌擦傷」（以上見二三二三號偵卷八一、八二頁
      ）、「我因為於九十四年三月四日十三時許在頭份鎮○○
      里○○街十二號前遭人搶奪，本日因為警方人員查獲嫌疑
      人丑○○持有我遭搶之名片、購物卡、化妝用品等（詳如
      贓物認領保管單）所以至頭份分局刑事組製作詢問筆錄」
      、「我當時是騎用ＲＫ７－０１３號輕機車，子○○、丑
      ○○二人從我左側衝撞我倒地後搶走我的財物，我當時手
      掌及膝蓋都有受傷」、「當時沒有去驗傷，所以我不願提
      出傷害之告訴」（二七○六號偵卷第四八、四九頁）等語
      ；繼於檢察官偵訊時，被害人甲○○則以證人身分具結證
      述：「當時我剛從一條只能騎摩托車的小巷子裏出來，後
      來就發現有人騎機車撞我，對方有二個人，第一次是從左
      後方撞我，我沒有倒地，第二次是從左後側撞我，我才倒
      地，整個向右倒，我被機車壓住，他們就順勢把我放在機
      車踏板上的黑色皮包搶走。其他如同在警陳述。我感覺他
      是故意要把我撞倒之後才搶東西」等情（二七○六號偵卷
      第一○一、一○二頁）。復經本院傳喚並經被告詰問，被
      害人甲○○再以證人之身分，具結證述：「（案發）那時
      候我是要回家途中，是已經出巷子了，在馬路上，旁邊有
      新開的路，他可能是從那邊出來的，突然有騎摩托車的二
      個人靠近我，我剛開始沒有注意到，我剛開始我的摩托車
      有點偏，我又扶正，但後來又被推倒，他可能用後腳踢我
      的摩托車後面，就把我撞倒，我的皮包就放在腳踏板那邊
      ，他們二人騎機車後座的人，就把我的皮包拿走了」、「
      （審判長提示被害人甲○○之警、偵訊筆錄，朗讀筆錄內
      容，並告以要旨，問：你在警、偵訊被害經過及被害物品
      等內容是否實在？）答：都實在」等語明確（見本院卷宗
      第一五○頁）。依據本案被害人甲○○之指證，其於上開
      時、地，係遭被告二人之中之其中一人故意以腳踹其騎乘
      之輕型機車，致其人車倒地，其身體亦因被機車壓住而不
      能抗拒，才遭坐於機車後座之被告丑○○強取上開財物，
      其語意甚明。本案被告二人於偵查中，均供承被害人甲○○騎乘之機車有跌倒之情形（見二七○六號偵卷第九三頁
      ），而被告丑○○於本院審理中，就此部分則供述：「因
      為當時我坐在後座，證人（即被害人甲○○）當時騎車的
      速度不快，應該是我的腳不小心碰到他左側方的車子，結
      果整個人倒下去，我才順勢去拿他皮包的」之情（見本院
      卷宗第一五○頁）。惟本案被害人甲○○所騎乘之機車，
      係遭被告丑○○故意腳踹，或僅係遭被告丑○○之腳不小
      心碰到，其力道與作用力有別，當時騎乘機車之被害人甲○○應無誤判之虞。若非本案被害人甲○○所騎乘之機車
      係遭被告丑○○故意腳踹，被害人甲○○在騎乘機車速度
      不快之情形下，豈會人車倒地，並致其身體因此被機車壓
      住而導致不能抗拒之狀態。參酌上開各情，本院認被害人
      甲○○之指證亦屬真實可信。
（三）另本案被害人癸○○就其遭受被告子○○強取財物之經過
      ，除於警訊先後指訴：「（我）於九十四年三月二十四日
      二十三時五十五分許，在頭份鎮○○里○○路東興橋頭，
      去上班時發生的」、「當時我騎乘機車往下興里東興院區
      上班，行經水源路過東興橋時，有一部機車從後面靠近，
      就騎車撞我的左側，導致我跌倒在地，就把我放置腳踏板
      上的包包搶走」、「遭搶物品為台新銀行信用卡、誠泰銀
      行信用卡、國泰銀行信用卡、身分證、學生證、及我父親
      彭瑞雄殘障手冊及我的健保卡，現金約八千元台幣、土地
      銀行存摺，包包為紅色上面有三個淡橘色愛心」、「歹徒
      為一名男子穿黑色外套，全罩式暗色安全帽，騎乘黑色重
      機車，應該是有掛車牌我沒記車號，歹徒年約三十歲左右
      」、「我的腳及右手及左臉有擦傷」（以上見二三二三號
      偵卷八六、八七頁）、「我因為於九十四年三月二十四日
      二十三時五十五分許，在頭份鎮○○里○○路東興橋頭遭
      人搶奪，本日因為警方人員查獲嫌疑人丑○○持有我遭搶
      之失物（詳如贓物認領保管單）所以至頭份分局刑事組製
      作詢問筆錄」、「我當時是騎用輕機車車號我忘記了，子
      ○○騎用ＨＩＱ－１１２重機車從我左側衝撞我倒地後搶
      走我的財物，我當時手掌及腳部脛骨都有受傷」、「我當
      時有去為恭醫院驗傷，我要對子○○提出傷害之告訴及希
      望他能賠償我的精神及財物損失」（以上見二七○六號偵
      卷五一、五二頁）等語之外，其於檢察官偵訊時，並以證
      人之身分具結證述：「當時我因風大騎機車很慢，我當時
      把紅色的手提包放在一個塑膠袋裏置於機車踏板上，我明
      顯的感覺他是故意的撞我的左側，讓我倒地，然後把包包
      搶走，他撞我之後，他的腳還撐在地上，他就搶走放在我
      腳踏板上的手提包，然後騎機車迴轉走人」等情（二七○
      六號偵卷一○二、一○三頁）。復經本院傳喚並經被告子
      ○○詰問，被害人癸○○再以證人之身分，具結證述：「
      （我的偵訊筆錄內容）對的」、「因為我已經很久沒有騎
      機車了，有一部（機）車到我旁邊過，（騎機車的人）用
      腳踹我的車子，我的機車和我都倒地」、「（我被拿走之
      皮包是放在）我（機車）腳踏板上」、「我的機車倒地到
      我的皮包被搶走，時間相隔）大約不到十秒」、「（他把
      我的皮包拿走，應該是來不及（抵抗），因為那個時候我
      人的身體被機車壓著，也是爬不起來」、「對的，因為他
      有用腳踹我的機車」等語（見本院卷宗第九九、一○○頁
      ）。依據本案被害人癸○○之指證，其於上開案發時、地
      所騎乘之輕型機車，係遭被告子○○故意腳踹，才因此人
      、車倒地，其身體並因此已被機車壓住而受傷，才遭被告
      子○○強取上開財物，其語意甚明。雖被害人癸○○於本
      院訊問時，有證述：「（他把我的皮包拿走，應該是來不
      及（抵抗），因為那個時候我人的身體被機車壓著，也是
      爬不起來」一語，但被害人癸○○之身體既已被機車壓著
      ，而爬不起來，則當時被害人癸○○遭被告子○○強取財
      物，應係已在不能抗拒之狀態下，而非僅是來不及抵抗而
      已，此情亦甚為明確。雖被告子○○於本院審理時，就此
      部分仍辯稱：「事實上第一次要搶她時沒有搶到，是機車
      手把碰到她的機車，她才跌倒的」等語，但本案被害人癸○○所騎乘之機車，係遭被告子○○故意腳踹，或僅係遭
      被告子○○所騎乘機車之手把所碰到，其力道與受力地點
      以及作用力方向均屬有別，當時騎乘機車之被害人癸○○
      應無誤判之虞。本院審酌被害人癸○○人車倒地之後，其
      身體確受有雙膝、雙肘多處挫傷併瘀血、上唇挫傷併瘀血
      、顏面紅腫併牙齒崩裂等普通傷害，並有為恭紀念醫院診
      斷證明書一件在卷可稽（見二七○六號偵卷第五三頁）等
      情，認被害人癸○○之上開指證信而有徵，亦堪採信。
（四）本案被害人乙○○、甲○○、癸○○上開被強盜財物之事
      實，復有被害人乙○○之報案三聯單、贓物認領保管單（
      見二七○六號偵卷第四五、四七頁）、拍攝犯案及部分贓
      物棄置地點之照片二張（二七○六偵卷八七頁）、被害人
      甲○○出具之贓物認領保管單一件（二七○六號偵卷第五
      ○頁）、拍攝犯案地點之照片三張（二三二三號偵卷頁第
      九○、九一頁）、被害人癸○○出具之贓物認領保管單一
      件（二七○六號偵卷第五四頁）、拍攝犯案地點之照片三
      張（二三二三號偵卷第九三頁）在卷可稽，及有搜索票、
      搜索扣押筆錄、扣押物品目錄、及拍攝被告等強盜所騎乘
      之機車與贓物照片多張附卷可憑。被告二人以上開情詞否
      認此部分有犯強盜罪，其等二人就此部分之辯解，為本院
      所不採信。事證明確，被告二人此部分之強盜與傷害犯行
      均堪認定。
四、核被告二人所為：
（一）就被告子○○竊取被害人丙○○、卯○○之機車部分，係
      犯刑法第三百二十條第一項之普通竊盜罪；就被告子○○
      攜帶客觀上足供兇器使用之十號扳手竊取被害人徐明忠之
      機車車牌部分，係犯刑法第三百二十一條第一項第三款之
      攜帶兇器竊盜罪。
（二）就被告子○○搶奪被害人壬○○之財物並致其受傷部分，
      係犯刑法第三百二十五條第一項之搶奪罪及同法第二百七
      十七條第一項之普通傷害罪，此部分係一行為同時觸犯二
      罪名，應依刑法第五十五條想像競合犯之規定，從一重依
      刑法第三百二十五條第一項之搶奪罪處斷；就被告子○○
      搶奪被害人庚○○、己○○、劉姝良之財物，及被告子○○與被告丑○○共同搶奪被害人張琬亭、戊○○、寅○○
      之財物部分，均犯刑法第三百二十五條第一項之搶奪罪。
      其中，被告子○○與被告丑○○共同搶奪被害人張琬亭、
      戊○○、寅○○之財物部分，被告子○○、丑○○二人有
      犯意聯絡及行為分擔，均為共同正犯。
（三）就被告子○○與被告丑○○共同強盜被害人乙○○、甲○○之財物，並傷害被害人乙○○之身體，及就被告子○○
      強盜被害人癸○○之財物，並致被害人癸○○受傷部分，
      係犯刑法第三百二十八條第一項之強盜罪、及同法二百七
      十七條第一項之普通傷害罪。又就被告二人共同強盜被害
      人乙○○、甲○○之財物並傷害被害人乙○○之身體之犯
      行，被告子○○、丑○○二人有犯意聯絡及行為分擔，均
      為共同正犯。另除被告二人共同強盜被害人乙○○並傷害
      其身體部分，因被告二人另有對被害人乙○○之身體實施
      傷害行為，此部分合於修正前刑法第五十五牽連犯之規定
      ，此部分之法律適用另如後述說明外；就被告子○○強盜
      被害人癸○○之財物並致其受傷部分，因被告子○○並未
      另對被害人癸○○之身體另再實施傷害行為，被害人癸○○之身體係因受被告子○○腳踹機車之強盜強暴行為而受
      傷，此部分係一行為同時觸犯二罪名之想像競合犯，應依
      刑法第五十五條想像競合犯之規定，從一重依刑法第三百
      二十八條第一項之強盜罪處斷。
（四）又被告二人行為後，刑法第五十五條牽連犯及同法第五十
      六條連續犯之規定，雖自九十五年七月一日起均已被刪除
      ，就此部分，被告二人行為後之法律已有變更。惟本案被
      告子○○於舊法時期所犯上開竊盜罪與加重竊盜罪、搶奪
      罪、強盜罪，被告丑○○所犯上開搶奪罪、強盜罪，因各
      罪各自之犯罪時間緊接，犯罪構成要件亦各自相同，顯皆
      各基於概括犯意反覆而為，應均依修正前刑法第五十六條
      連續犯之規定，而屬裁判上一罪；而被告子○○、丑○○
      於舊法時期對被害人乙○○所犯上開強盜罪與傷害罪，其
      間亦有方法結果之牽連關係，依據修正前刑法第五十五條
      牽連犯之規定，應從一重依強盜罪處斷。雖上開從重處斷
      之罪名依據修正前刑法第五十六條之規定，得加重其刑至
      二分之一，但依據新法，因刑法牽連犯及連續犯之規定已
      被刪除，則被告二人所犯上開各罪，應各依其行為之次數
      定犯罪之罪數，且數罪併罰，後再依刑法第五十一條之規
      定，定其應執行刑。審酌上開各情，被告二人行為後之法
      律並不利於被告二人，則依據現行刑法第二條第一項前段
      之規定，被告二人上開所為，自仍應依修正前刑法之規定
      處罰。是核：（１）就被告子○○所犯刑法第三百二十條
      第一項之普通竊盜罪、及刑法第三百二十一條第一項第三
      款之攜帶兇器竊盜罪，因其犯罪時間緊接，犯罪構成相同
      ，顯係基於概括犯意反覆而為，應依修正前刑法第五十六
      條連續犯之規定，論以攜帶兇器竊盜一罪，並加重其刑。
      （２）就被告子○○之多次搶奪犯行，及被告丑○○之多
      次搶奪犯行，因其犯罪時間緊接，犯罪構成相同，顯係基
      於概括犯意反覆而為，應依修正前刑法第五十六條連續犯
      之規定，論以搶奪一罪，並加重其刑。（３）就被告子○○、丑○○二人共同強盜被害人乙○○之財物，並傷害其
      身體部分，被告子○○、丑○○就此部分所犯之刑法第三
      百二十八條第一項之強盜罪、及同法第二百七十七條第一
      項之普通傷害罪之間，其間有方法結果之牽連關係，應依
      據修正前刑法第五十五條牽連犯之規定，從一重依刑法第
      三百二十八條第一項之強盜罪處斷。又被告子○○先後三
      次對被害人乙○○、甲○○、癸○○為強盜犯行，被告丑
      ○○先後二次對被害人乙○○、甲○○為強盜犯行，其犯
      罪時間緊接，犯罪構成相同，顯均係基於概括犯意反覆而
      為，均應依據修正前刑法第五十六條連續犯之規定，各論
      以一罪，並加重其刑。
（五）又被告丑○○曾於九十一年間，因犯施用毒品罪，經臺灣
      苗栗地方法院判處有期徒刑六月確定；又於九十二年間，
      因妨害兵役案件，經臺灣苗栗地方法院判處有期徒刑二月
      確定；被告丑○○所犯上開二罪被判處之有期徒刑，因合
      於刑法數罪併罰規定，後經臺灣苗栗地方法院裁定其應執
      行刑為有期徒刑七月確定，並於九十四年一月二十四日縮
      短刑期執行完畢；以上事實有臺灣苗栗地方法院檢察署刑
      案資料查註紀錄表及本院被告全國前案紀錄表在卷可稽。
      被告丑○○在受上開有期徒刑之執行完畢後，五年之內再
      犯上開有期徒刑以上之罪，無論依據修正前後刑法第四十
      七條之規定，均構成累犯，應依行為時即修正前刑法第四
      十七條累犯之規定遞加重其刑。
（六）本案被告子○○行竊上開二輛機車之目的係為供己代步使
      用，行竊車牌之目的亦係為使代步之機車有可供懸掛之車
      牌，以避免遭警取締，其於上開竊盜行為時，並無供己日
      後騎乘搶奪或強盜他人財物之犯意，上開各情已據被告子
      ○○於本院審理時供述明確（見本院卷宗第一五七頁）。
      本院審酌被告子○○行竊上開二輛機車之後，係間隔數月
      才犯上開搶奪或強盜罪，認被告子○○於本院審理時所為
      之上開供述，應屬真實可信。是本案被告子○○所犯上開
      加重竊盜罪、搶奪罪、強盜罪三罪間，及被告丑○○所犯
      之搶奪罪及強盜罪二罪間，因其犯意各別，犯罪構成要件
      不同，均應分論併罰。公訴人認被告子○○所犯之加重竊
      盜罪與搶奪罪二罪之間，具有方法結果之牽連關係，應依
      據修正前刑法第五十五條牽連犯之規定，從一重依搶奪罪
      處斷，此部分為本院所不採取。
（七）扣案之機車鑰匙一支，係被告子○○所有並供竊盜犯罪使
      用之物，應依刑法第三十八條第一項第二款之規定宣告沒
      收。
五、原審判決就被告二人上開所犯，予以論罪科刑，固非無見，
    惟：（一）本案被告二人於偵、審中，均否認有犯強盜罪，
    且均辯稱此部分僅該當於搶奪罪，原審判決理由卻謂被告二
    人坦承強盜犯行，此部分顯與卷證資料不符。又原審判決影
    印並援用起訴書之附表，但就起訴書附表六之犯罪事實、證
    據，僅影印前半部分；就起訴書附表七之犯罪事實、證據，
    僅影印後面五行，原審判決就被告二人此部分強盜、搶奪犯
    行之犯罪事實與證據，顯有漏載之疏誤，以上均有未合；（
    二）本案被告子○○所犯之加重竊盜罪與搶奪罪二罪之間，
    並無方法結果之牽連關係，原審判決就此部分認應依據修正
    前刑法第五十五條牽連犯之規定，從一重依搶奪罪處斷，且
    漏未將扣案之機車鑰匙一支宣告沒收，以上部分亦有未洽；
    （三）原審判決未及審酌刑法牽連犯、連續犯、累犯規定之
    修正，而比較適用法律，此部分亦有未合。是本案被告二人
    上訴否認有犯強盜罪，並指摘原審判決未將此部分判處搶奪
    罪責不當，其等之上訴雖無理由，但原審判決既有上開可議
    之處，即屬無可維持，自應由本院將原審判決予以撤銷改判
    。爰審酌被告二人之品行、及其等二人之犯罪動機、手段、
    參與犯罪之次數、所為對社會治安所生危害，及犯罪後大致
    尚能坦承犯行，以及被告丑○○參與搶奪、強盜之犯罪次數
    雖較少，但其應依累犯規定加重其刑等一切犯罪情狀，各量
    處如主文第二、三項所示之刑，並依法定其應執行之刑（此
    部分因修正後之刑法第五十一條第五款之規定，並無較有利
    於被告二人之情形，仍應依修正前刑法第五十一條第五款之
    規定定其應執行之刑）。被告子○○所有扣案之機車鑰匙一
    支，並依法宣告沒收。
六、據上論斷，應依刑事訴訟法第三百六十九條第一項前段、第
    三百六十四條、第二百九十九條第一項前段、刑法第二條第
    一項前段、第二十八條、修正前刑法第五十六條、刑法第三
    百二十一條第一項第三款、第三百二十五條第一項、第二百
    七十七條第一項、第三百二十八條第一項、修正前刑法第五
    十五條、第四十七條、第五十一條第五款、刑法第三十八條
    第一項第二款、原罰金罰鍰提高標準條例第一條前段，判決
    如主文。
本案經檢察官丁○○到庭執行職務。
中    華    民    國    95    年    8     月    16    日
               刑事第三庭  審判長法  官  王  增  瑜
                                 法  官  胡  忠  文
                                 法  官  廖  柏  基
上列正本證明與原本無異。
子○○竊盜部分，如就其與搶奪等罪不成立牽連犯關係有爭議，
得上訴；如無爭議，則不得上訴。
其餘部分，均得上訴。
如不服本判決應於收受送達後十日內向本院提出上訴書狀，其未
敘述上訴之理由者並得於提起上訴後十日內向本院補提理由書（
均須按他造當事人之人數附繕本）。
                                 書記官  王  麗  英
中    華    民    國    95    年    8     月    17    日
附錄條文
刑法第三百二十八條第一項：
意圖為自己或第三人不法之所有，以強暴、脅迫、藥劑、催眠術
或他法，至使不能抗拒，而取他人之物或使其交付者，為強盜罪
，處五年以上有期徒刑。
                                                      Ｆ


司法院資訊處製作；財團法人民間司法改革基金會備份。
